臺灣新北地方法院民事裁定
111年度消債清字第119號
聲  請  人  曹芷榛  
代  理  人  陳昭全律師（法扶律師）
上列當事人因消費者債務清理事件，聲請清算，本院裁定如下：
    主  文
聲請人曹芷榛自中華民國一百一十一年十月二十四日上午十時起
開始清算程序。
命司法事務官進行清算程序。
    理  由
一、按債務人不能清償債務或有不能清償之虞者，得依本條例所
    定更生或清算程序，清理其債務；本條例所稱消費者，係指
    5年內未從事營業活動或從事小規模營業活動之自然人，前
    項小規模營業係指營業額平均每月新臺幣（下同）20萬元以
    下者，消費者債務清理條例（下稱消債條例）第3條、第2條
    第1項、第2項分別定有明文。又債務人對於金融機構負債務
    者，在聲請更生或清算前，應向最大債權金融機構請求協商
    債務清償方案，或向其住、居所地之法院或鄉、鎮、市、區
    調解委員會聲請債務清理之調解。債務人為前項請求或聲請
    ，應以書面為之，並提出財產及收入狀況說明書、債權人及
    債務人清冊，及按債權人之人數提出繕本或影本，亦為消債
    條例第151條第1項、第2項所明定。再法院開始清算程序之
    裁定，應載明其年、月、日、時，並即時發生效力；法院裁
    定開始更生或清算程序後，得命司法事務官進行更生或清算
    程序，消債條例第83條第1項、第16條第1項前段亦定有明文
    可參。
二、本件聲請意旨略以：伊因信用卡消費，致積欠無擔保或無優
    先權之債務總金額為319萬1,436元。伊雖曾於97年間向永豐
    商業銀行股份有限公司（下稱永豐銀行）聲請債務協商，惟
    協商不成立，是伊實有不能清償債務之虞。伊於5年內並未
    從事營業額平均每月20萬元以下之營業活動，復未經法院裁
    定開始更生程序或宣告破產，爰請求鈞院裁定准予清算等語
    。
三、經查：
  ㈠本件聲請人於消債條例施行前，曾與最大債權人金融機構永
    豐銀行進行協商，惟雙方協商不成立等情，業經聲請人自陳
    在卷，並有永豐銀行111年6月22日之陳報狀在卷可參（見本
    院卷第18頁、第119頁）。是本件聲請人聲請清算可否准許
    ，所應審究者乃為聲請人現況是否有不能清償債務或有不能
    清償之虞之情事。
  ㈡聲請人主張其有不能清償債務之情事存在之事實，業據提出
    房屋租賃契約書、債權人清冊、財團法人金融聯合徵信中心
    查詢當事人綜合信用報告－債務清理條例前置協商專用債權
    人清冊、財產及收入狀況說明書、全國財產稅總歸戶財產查
    詢清單、109及110年度綜合所得稅各類所得資料清單、勞保
    職保被保險人投保資料表、薪資證明、收入切結書、工作證
    明、中華民國人壽保險商業同業公會－保險業通報作業資訊
    系統資料查詢結果表、存摺內頁影本、戶籍謄本、繼承系統
    表、土地登記第一類謄本等件為證（見本院卷第25至28頁、
    第33至88頁、第339至356頁、第363頁至364頁），堪信屬實
    。又聲請人名下除有尚未辦理繼承登記之公同共有土地乙筆
    （臺南市南區南豐段180地號之土地，權利範圍：4分之1，
    聲請人應繼分為6分之1）外，無其餘財產。
  ㈢另聲請人主張其自聲請清算前2年之固定所得收入為62萬2,50
    0元，包含受雇於湯Ｏ緯擔任事務開發工作之薪資所得17萬2,
    500元、擔任賣場臨時代班人員之薪資收入共計36萬元、從
    事家庭代工所得共為9萬元。又聲請人主張其自109年5月至1
    10年12月間每月領有租金補貼4,000元，共計領有8萬元；以
    及行政院疫情補助1萬元等語，業據其提出聲請人及鍾尚樺
    之郵局存摺影本為證（見本院卷第73至76頁、第343至350頁
    ），並有111年7月15日新北市政府城鄉發展局函附卷可稽（
    見本院卷第139至140頁）。惟行政院新冠肺炎補助係屬一次
    性補助而未具持續性，自不應列入聲請人固定收入範圍為宜
    。依此，聲請人其餘主張，則堪以採信。
  ㈣復聲請人雖主張其聲請前2年之必要支出，包含個人必要費用
    44萬9,640元及勞健保費5萬9,127元，然其未證明有因健康
    、職業或其他特別情事（如職業特殊須高額支出始得維持豐
    厚收入）有需支出高於行政院衛福部公告最低生活費1.2倍
    計算數額之必要性，則聲請人聲請前2年之必要生活費用自
    應依新北市政府所公告之新北市最低生活費之1.2倍即109年
    度為1萬8,600元、109年度為1萬8,720元、111年度為1萬8,9
    60元，共計44萬9,640元計算之【計算式：18,600×7＋18,720
    ×12＋18,960×5＝449,640元】，逾此部分，尚屬無據，不應准
    許。
  ㈤承上，聲請人聲請前2年之所得收入共計70萬2,500元【計算
    式：622,500元＋80,000元＝702,500元】；每月必要生活支出
    共計44萬9,640元，是所得收入扣除合理之必要活支出後，
    每月尚餘約1萬0,536元【計算式：（702,500－449,640)÷24＝
    10,536，小數點以下四捨五入】。倘將前開餘額1萬0,536元
    全部用以清償聲請人之債務，則須至少約25年方有可能清償
    完畢【計算式：3,191,436元÷（10,536×12）≒25，小數點以
    下四捨五入】，顯非得以在短期內完全清償債務，堪認其客
    觀上已處於因欠缺清償能力而不足以清償債務之經濟狀態。
    是以，本院依據聲請人之財產、勞力及信用等清償能力為綜
    合判斷，聲請人每月可處分所得扣除其必要生活支出後雖有
    餘額，惟其積欠債務數額顯非得在短期內完全清償，本件足
    堪認定聲請人應具有消債條例第3條所規定「債務人不能清
    償債務」之情形。
四、綜上所述，本件聲請人為一般消費者，並未從事營業活動，
    且亦有不能清償債務之情事存在。此外，本件又查無聲請人
    有消債條例第6條第3項、第8條或第82條第2項所定駁回清算
    聲請之事由存在。是以本件聲請人聲請清算，洵屬有據，應
    予准許。
五、依消債條例第11條第1項、第83條第1項、第16條第1項，裁
    定如主文。
中　　華　　民　　國　　111 　年　　10　　月　　18　　日
                  民事第二庭  法  官  黃若美
以上正本證明與原本無異。
本裁定不得抗告。
本裁定已於111年10月24日上午10時公告。
中　　華　　民　　國　　111 　年　　10　　月　　18　　日
                              書記官  蔡佩珊